【裁判字號】    98,上易,353
【裁判日期】    980526
【裁判案由】    詐欺
【裁判全文】
臺灣高等法院臺中分院刑事判決         98年度上易字第353號
上  訴  人  臺灣彰化地方法院檢察署檢察官
被      告  甲○○
上列上訴人因被告詐欺案件，不服臺灣彰化地方法院97年度易字
第1872號中華民國97年12月29日第一審判決（起訴案號：臺灣彰
化地方法院檢察署97年度偵緝字第546號），提起上訴，及移送
本院併辦（98年度偵字第506號），本院判決如下：
    主  文
原判決撤銷。
甲○○犯幫助詐欺取財罪，處有期徒刑陸月，如易科罰金，以新
臺幣壹仟元折算壹日。
    事  實
一、甲○○可預見若提供帳戶或行動電話門號SIM卡予他人使用
    ，足以供他人作為詐欺取財犯罪之工具，竟仍不違背其本意
    ，基於將帳戶或行動電話門號SIM卡交予他人使用，以幫助
    他人詐欺取財之不確定故意，先於民國97年7月3日，向中華
    電信股份有限公司（下稱中華電信）申請辦理門號00000000
    00號行動電話；又於97年7月7日向台中商業銀行（下稱台中
    商銀）秀水分行申辦000000000000號活期存款帳戶。而於97
    年7月7日至97年7月8日間之不詳時間、地點，將臺中商銀秀
    水分行000000000 000號活期存款帳戶之存摺、印章、金融
    卡連同密碼，交付予真實姓名年籍不詳之某成年人；並基於
    接續同一幫助他人詐欺取財之不確定故意，於二日後之不詳
    時間、地點，將中華電信0000000000號行動電話之門號SIM
    卡，交付予同一不詳姓名之人，並取得新台幣（下同）1000
    元之代價。而容任他人使用上開帳戶之存摺、印章、金融卡
    及行動電話門號之SIM卡，以遂行犯罪。嗣該人果將上開物
    件轉交予不詳之成年人共組之詐欺集團，該集團並共同基於
    意圖為自己不法所有之詐欺犯意聯絡，於97年7月8日向不詳
    姓名之人施用詐術，致使不詳姓名之人經由自動提款機跨行
    轉帳之方式，匯款7080元至甲○○之上開帳戶內，旋即遭詐
    欺集團成員將該款全部提領。又於97年7月8日中午12時10分
    許，先由詐欺集團其中一人以電話向丙○○佯稱係「李國華
    警官」，應至法院說明身分資料遭冒用之案情云云，再由另
    一人向其佯稱係「法務部人員」，將控管其帳戶存款云云，
    丙○○不疑有他，因而陷於錯誤，於97年7月8日下午3時15
    分許，前往臺中商業銀行南投分行匯款新臺幣8萬元至上開
    帳戶內。旋因丙○○於匯款後發覺受騙，經報警處理。嗣後
    該詐欺集團又共同基於意圖為自己不法所有之詐欺犯意聯絡
    ，於97年8月13日下午3時29分許、3時37分許，以000000000
    0號行動電話致電夏李淑美，佯稱其涉及洗錢案件，須將名
    下帳戶之存款凍結供警方調查等語，致夏李淑美信以為真，
    而於97年8月13日下午4時5分許，按指示而將7萬5000元匯入
    陳煌柱（另由臺灣臺中地方法院檢察署偵辦）之大甲郵局帳
    戶（帳號：00000000000000000號）內，且旋遭詐欺集團成
    員提領一空。嗣夏李淑美於匯款後，始知受騙，經報警處理
    。
二、案經彰化縣警察局鹿港分局報告臺灣彰化地方法院檢察署檢
    察官偵查起訴，暨台中縣警察局大甲分局報請臺灣臺中地方
    法院檢察署呈報臺灣高等法院臺中分院檢察署核轉臺灣彰化
    地方法院檢察署移送本院併案審理。
    理  由
一、訊據被告甲○○於本院準備程序中，雖為認罪之陳述，並供
    承有販賣行動電話門號SIM卡予詐騙集團成員之犯行，然否
    認有將存摺提供給詐騙集團使用，幫助詐欺之犯意，辯稱：
    我是因為失業多年，家中經濟也不好，我女兒又得到腸病毒
    ，送醫急救，我身上沒有錢，我看到報紙有借錢的廣告，我
    就去借錢，那個人跟我說我有辦存摺的話，就可以借2000元
    ，不然只能借1000元，我並不知道那個是詐騙集團云云。惟
    查：
  (一)被告開戶後提供予詐騙集團之台中商銀秀水分行上開帳戶摺
    等，被詐騙集團用作詐財之工具，被害人丙○○因受詐騙集
    團成員施用詐術而陷於錯誤，將8萬元匯入該帳戶，旋遭提
    領一空之事實，業據被害人於警詢時指述甚詳，並有存款業
    務往來申請約定書、甲○○身分證、健保卡、台中商銀無摺
    存款等影本、交易明細資料附卷可稽。
  (二)被告向中華電信申請之行動電話SIM卡，交付予詐騙集團成
    員後，被詐騙集團用作詐騙工具，被害人夏李淑美因受詐騙
    集團成員施用詐術，而陷於錯誤，將7萬5000元匯入陳煌柱
    之大甲郵局帳戶，旋遭提領一空之事實，業據被害人夏李淑
    美於警詢時指述甚詳。並有中華電信行動電話業務申請書、
    郵政國內匯款單、「臺灣臺北地方法院檢察署刑事傳票」、
    「法務部行政凍結執行命令」、郵政存簿儲金立帳申請書、
    查詢帳戶最近交易資料、通聯調閱查詢單等附卷足憑。
  (三)依台中商銀交易明細資料記載，97年7月8日匯入之款項，除
    被害人丙○○外，尚有一筆7080元之匯款，經本院向台中商
    銀函查結果，該行以98年4月17日中秀水字第09807400124號
    函覆：經查明此筆交易為他行庫提款機跨轉匯入，無法查詢
    其匯款人詳細資料，有該函附卷足稽。而被告自承其開戶後
    即將存摺等資料交付予他人，足認該筆匯款並非被告或其親
    友等匯入之款項。參以詐騙集團成員取得存摺、金融卡等資
    料之目的，係用於行騙，既有款項匯入，顯係不知名之被害
    人因受詐騙之後，陷於錯誤而匯入者無疑。
  (四)再以被告先於97年7月3日申辦中華電信行動電話SIM卡、再
    於97年7月7日向台中商銀秀水分行開戶，嗣將存摺等資料交
    付予詐騙集團之成員，於二日後始將SIM卡交予同一詐騙集
    團之成員，並以之作為行騙之工具。而被告於97年7月8日被
    警查獲，其不但未將出賣SIM卡之事，向警供出，詐騙集團
    反而能於一個多月後之97年8月13日，使用該SIM卡向被害人
    夏李淑美詐取財物，可見被告已得詐騙集團之相當信任，詐
    騙集團之成員始敢使用其所提供之SIM卡行騙。由此可證，
    被告在申辦該等SIM卡及帳戶之初，即有該等資料交予詐騙
    集團之成員，幫助詐騙集團遂行詐取財物之犯意，至為明顯
    。是以被告雖為分次交付，亦不過係出於單一幫助之犯意，
    而為接續之行為，應可認定。
  (五)綜上所述，被告所辯，顯係嗣後卸責之詞，不足採信，本件
    事證明確，被告犯行，堪以認定。
二、核被告甲○○所為，係犯刑法第30條第1項、第339條第1項
    之幫助詐欺取財罪。被告雖分次交付存摺等、SIM卡予詐騙
    集團之成員，然其係出於單一幫助犯意之接續行為，應屬單
    純之一罪。被告幫助他人詐欺取財，應依刑法第30條第2項
    幫助犯之規定，按正犯之刑減輕之。公訴意旨雖未敘及被告
    將SIM卡交付詐騙集團成員之部分行為（即檢察官移送併辦
    部分），及尚有其他被害人之事實，然該等部分與已起訴部
    分為單純一罪之關係，均為起訴效力所及，本院自應併予審
    理。原審以被告犯罪事證明確，予以論罪科刑，固非無見。
    惟查原判決未及審酌檢察官移送併辦部分，不無可議之處，
    檢察官上訴指摘原判決不當，為有理由，應予撤銷改判。爰
    審酌被告犯罪之動機、目的、手段，其犯罪行為已造成被害
    人財產之相當損失，其雖已賠償部分被害人之損失，然其於
    警訊及偵查中，先是推諉罪責，於本院審理中亦未坦承全部
    犯行之犯後態度等一切情狀，量處如主文第二項所示之刑，
    並諭知易科罰金之折算標準。又被告雖未曾因故意犯罪受有
    期徒刑以上刑之宣告，然由其犯後態度反覆不一，一再否認
    販賣存摺之犯行，且於97年7月8日被查獲後，復未將其販賣
    SIM卡之事實，坦白供出，以致於被害人夏李淑美會於97年8
    月13日受騙，而遭受損失等情（設若被告能於第一次被查獲
    時，將販賣SIM卡之事實，一併供出，則警方自可及時防止
    詐騙集團以該SIM卡作為行騙工具），實難認被告確有悔改
    之意，而無再犯之虞，本院認不宜為緩刑之宣告，爰不為緩
    刑之諭知，附此敘明。
據上論結，應依刑事訴訟法第369條第1項前段、第364條、第299
條第1項前段，刑法第30條、第339條第1項、第41條第1項前段，
刑法施行法第1條之1，判決如主文。
本案經檢察官乙○○到庭執行職務。
中    華    民    國    98    年    5     月    26    日
            刑事刑十一庭  審判長法  官  陳  朱  貴
                                法  官  何  志  通
                                法  官  郭  同  奇
以上正本證明與原本無異。
不得上訴。
                                書記官  康  孝  慈
中    華    民    國    98    年    5     月    26    日
附錄論罪科刑法條
刑法第339條第1項
意圖為自己或第三人不法之所有，以詐術使人將本人或第三人之
物交付者，處5年以下有期徒刑、拘役或科或併科1千元以下罰金


司法院資訊處製作；財團法人民間司法改革基金會備份。
